臺灣臺中地方法院臺中簡易庭民事判決
                                   110年度中簡字第1401號
原      告  蘇瑞來
訴訟代理人  王國泰律師
複 代理 人  彭敬元律師
被      告  何金秋

            黃朝茂
上列當事人間請求遷讓房屋等事件，於民國110年8月5日言詞辯
論終結，本院判決如下：
    主      文
被告何金秋應將門牌號碼臺中市○○區○○路○巷○○號一樓房
屋騰空遷讓返還原告。
被告應連帶給付原告新臺幣肆萬元及自民國一０九年十一月二十
一日起至清償日止，按年息百分之五計算之利息。
被告應自民國一０九年十二月二十日起至遷讓返還第一項房屋之
日止，按月給付原告新臺幣陸萬伍仟元。
原告其餘之訴駁回。
訴訟費用由被告負擔。
本判決原告勝訴部分得假執行。
原告其餘假執行之聲請駁回。
    事實及理由
一、被告經合法通知，未於言詞辯論期日到場，核無民事訴訟法
    第386 條各款所列情形，爰依原告之聲請，由其一造辯論而
    為判決。
二、原告主張：被告何金秋自民國106 年12月20日起向原告承租
    門牌號碼臺中市○○區○○路0巷00號1樓房屋（下稱系爭房屋）
    ，約定租金為每月新臺幣（下同）7萬元，租賃期限至109年
    12月19日止，並由被告黃朝茂擔任連帶保證人。109年3月起
    ，被告何金秋以受肺炎疫情影響，要求租金減為每月6萬元
    ，原告同意。詎被告何金秋自109年9月拒付租金，尚欠9-11
    月租金18萬元，經以押租金14萬元扣抵後，尚欠租金4萬元
    。系爭房屋租期業於109 年12月19日屆滿，被告何金秋自應
    返還系爭房屋，惟屢經催討，亦未獲置理。爰依租賃契約之
    法律關係，請求被告何金秋給付欠租6 萬元及返還系爭房屋
    。又被告何金秋於租賃期間屆滿後，仍持續占用系爭房屋，
    依租約第6 條約定，原告每月得向被告何金秋請求10萬元之
    違約金至遷讓完了之日止，爰依此租約約定，請求被告何金
    秋自109 年11月21日起至遷讓房屋之日止，按月給付違約金
    10萬元。被告黃朝茂為系爭房屋租賃契約之連帶保證人，應
    就被告何金秋所負前揭金錢給付義務負連帶給付之責等語，
    並聲明：⑴被告何秋金應將系爭房屋騰空遷讓返還原告。⑵被
    告應連帶給付原告4萬元及自109年11月21日起至清償日止，
    按年息百分之5計算之利息。⑶被告應自109年11月21日起至
    被告何秋金返還系爭房屋之日止，按月連帶給付原告10萬元
    。⑷向被告何金秋請求10萬元之違約金至遷讓完了之日止。⑸
    願供擔保請准宣告假執行。
三、被告經合法通知，均未於言詞辯論期日到場，亦未提出書狀
    為任何聲明或陳述。
四、得心證之理由：
  ㈠原告主張之事實，業據其提出建物登記謄本、房屋租賃契約
    書、存證信函及相片等件為證（見補卷第17-33 頁），被告
    已於相當時期受合法通知，未於言詞辯論期日到場，亦未提
    出準備書狀為何爭執，依民事訴訟法第280條第3項準用第1
    項之規定，視同被告對於原告上開主張之事實自認，堪認原
    告主張之事實為真正。
  ㈡按承租人租賃關係存續中，有依約給付租金義務。被告何秋
    金積欠109 年9-11月租金18萬元，經以押租金14萬元扣抵後
    ，尚欠租金4萬元，原告請求被告何秋金給付欠租4萬元，自
    屬有理。次按「租賃定有期限者，其租賃關係，於期限屆滿
    時消滅。」，「承租人於租賃關係終止後，應返還租賃物；
    」，民法第450第1 項、第455條前段定有明文。本件租賃契
    約為定期租賃，於109 年12月19日租期屆滿時租賃關係歸於
    消滅，原告依租賃關係請求被告何秋金遷讓返還租賃物，自
    無不合。
  ㈢系爭房屋租賃契約第6 條約定：「乙方(即被告)於租期屆滿
    時，除經甲方(即原告)同意繼續出租外，應即日將租賃房屋
    誠心按照原狀遷空交還甲方，不得藉詞推諉或主張任何權利
    ，如不及時遷讓交還房屋時，甲方每月得向乙方請求10萬元
    違約金至遷讓完了之日止，乙方及連帶保證人丙方，決無異
    議。」（見卷第24頁）。被告何秋金於租期屆滿後未依約遷
    讓交還系爭房屋，原告請求被告給付違約金，核屬有據。按
    「當事人得約定債務人於債務不履行時，應支付違約金。」
    ，「違約金，除當事人另有訂定外，視為因不履行而生損害
    之賠償總額。違約金，除當事人另有訂定外，視為因不履行
    而生損害之賠償總額。其約定如債務人不於適當時期或不依
    適當方法履行債務時，即須支付違約金者，債權人除得請求
    履行債務外，違約金視為因不於適當時期或不依適當方法履
    行債務所生損害之賠償總額。」，民法第250條第1項、第2
    項定有明文。前開租約約定「甲方每月得向乙方請求10萬元
    違約金」，係以確保債務履行為目的，約定原告遲延返還房
    屋時所應支付之違約金，別無原告另得請求被告賠償之約定
    ，依民法第250條第2項規定，應視為因不於適當時期履行債
    務所生損害之賠償總額，性質上屬於賠償總額預定性之違約
    金。按約定之違約金額過高者，法院得減至相當之數額，民
    法第252 條定有明文，此於違約金之作用為懲罰抑為損害賠
    償額之預定，均有適用（最高法院50年台抗字第55號判例意
    旨參照）。而違約金之約定是否過高，應依違約金係屬於懲
    罰之性質或屬於損害賠償約定之性質而有不同。若屬前者，
    應依一般客觀事實、社會經濟狀況及當事人所受損害情形，
    以為酌定標準；若為後者，則應依當事人實際上所受損失為
    標準，酌予核減（最高法院87年度台上字第2563號判決意旨
    參照）。被告何秋金於租賃關係消滅後，無正當權源繼續占
    有系爭房屋，致原告不能使用系爭房屋而受有損害，此不能
    使用房屋之損害金額相當於租金金額，斟酌被告何秋金無權
    占用系爭房屋產生水電費亦為原告所受損害，認原告主張按
    月以10萬元之違約金應屬過高，應酌減至每月6萬5000 元為
    適當。又系爭租約租期至109 年12月19日屆滿，原告請求被
    告何秋金自110 年12月20日起至遷讓房屋之日止，按月給付
    原告違約金6萬5000元，為有理由，逾此範圍部分（109年11
    月21日起至12月19日），為無理由。
  ㈣被告黃朝茂為系爭房屋租賃契約之連帶保證人，原告主張被
    告黃朝茂應就被告何金秋所負前揭金錢給付義務負連帶給付
    義務，亦無不合。
  ㈤末按「給付無確定期限者，債務人於債權人得請求給付時，
    經其催告而未為給付，自受催告時起，負遲延責任。其經債
    權人起訴而送達訴狀，或依督促程序送達支付命令，或為其
    他相類之行為者，與催告有同一之效力。」，「遲延之債務
    ，以支付金錢為標的者，債權人得請求依法定利率計算之遲
    延利息。但約定利率較高者，仍從其約定利率。」，民法第
    229條第2項、第233條第1項定有明文。被告何秋金依約應按
    月20日給付租金，原告請求被告應自最末期應繳租金日之翌
    日即109年11月21日起加付法定遲延利息，核無不合。
五、從而，原告依租賃契約及連帶保證之法律關係，請求：⑴被
    告何金秋應將系爭房屋騰空遷讓返還原告；⑵被告應連帶給
    付原告4萬元及自109年11月21日起至清償日止，按年息百分
    之5計算之利息；⑶被告應自109年12月20日起至遷讓房屋之
    日止，按月連帶給付原告6萬5000 元，為有理由，應予准許
    ，逾此部分之請求，為無理由，應予駁回。
六、本件係就民事訴訟法第427條第1項規定適用簡易程序為被告
    敗訴之判決，爰依民事訴訟法第389條第1項第3 款規定，依
    職權宣告假執行。原告就勝訴部分陳明願供擔保請准宣告假
    執行，僅係促使本院職權發動，毋庸為准駁之諭知。至原告
    敗訴部分，其假執行之聲請失所依附，應併予駁回。
七、據上論結，本件原告之訴為一部有理由，一部無理由，依民
    事訴訟法第436條第2項、第385條第1項前段、第79條、第38
    9條第1項第3款，判決如主文。
中    華    民    國    110    年    9     月    2    日
                  臺灣臺中地方法院臺中簡易庭
                                  法  官  熊祥雲
以上正本係照原本作成。
如不服本判決，應於送達後20日內，向本院提出上訴狀並表明上
訴理由，如於本判決宣示後送達前提起上訴者，應於判決送達後
20日內補提上訴理由書（須附繕本），如委任律師提起上訴者，
應一併繳納上訴審裁判費。
中    華    民    國    110    年    9     月    2    日
                                  書記官  王麗麗